【裁判字號】    92,訴,293
【裁判日期】    920225
【裁判案由】    違反野生動物保育法
【裁判全文】
臺灣臺中地方法院刑事判決                          九十二年度訴字第二九三號
    公  訴  人  臺灣臺中地方法院檢察署檢察官
    被      告  甲○○  男四十.
右列被告因違反野生動物保育法案件，經檢察官聲請以簡易判決處刑（九十一年度偵
字第一八六○五號），嗣經本院簡易庭認不宜簡易判決處刑，簽請移由刑事普通庭依
通常程序審理，本院判決如左：
    主  文
甲○○違反瀕臨絕種野生動物產製品，非經主管機關之同意，不得在公共場所陳列之
規定，而未經主管機關同意意圖販賣而陳列瀕臨絕種野生動物產製品，處有期徒刑陸
月，如易科罰金，以參佰元折算壹日，緩刑年。
扣案之象牙印材拾壹支、象牙煙嘴貳支，均沒收。
    事  實
一、甲○○分別於民國（下同）七十九年及八十一年間在臺中縣大里市○○路六七八
    號其所經營「惠文堂印舖」，向一名年籍不詳之人，以每支象牙煙嘴新臺幣（下
    同）約三百元，大件象牙印材每支約七百元之價格，購買象牙煙嘴二支及象牙印
    材十三件，其間曾於七十九年間以每支九百元售出象牙印材二支。其後行政院農
    業委員會將象科動物公告為「保育類野生動物名錄」內之物種，列為保育類瀕臨
    絕種野生動物，並於八十四年九月四日，以八十四農林字第四○三○四八六Ａ號
    公告：象牙或象牙加工品非經地方主管機關（直轄市、縣市政府）之同意不得買
    賣或在公共場所陳列、展示。甲○○明知該批象牙印材、煙嘴屬野生動物保育法
    第三條第六款所定之野生動物產製品，已列為保育範圍，未經野生動物保育法縣
    市主管機關－臺中縣政府之同意，竟自八十四年九月四日之公告日起將其前購入
    之象牙產製品印材、煙嘴，公開陳列在其經營之上開店內玻璃櫥櫃內，預計以大
    件象牙印材每支九百元、小件象牙印材每支三百元、象牙煙嘴每支三百元之價格
    售出。嗣於九十一年九月二十日下午一時三十分許，為警在上址查獲，並扣得象
    科動物產製品之象牙印材十一支及象牙煙嘴二支。
二、案經台中港務警察局移送臺灣臺中地方法院檢察署檢察官偵查後，聲請以簡易判
    決處刑，嗣經本院簡易庭簽請認宜適用通常程序審理。
    理  由
一、訊據被告甲○○對於右揭事實固供認不諱，惟矢口否認有何前揭未經主管機關同
    意意圖販賣而陳列瀕臨絕種野生動物產製品之犯行，辯稱：伊不知象牙印材是屬
    野生動物保育法所列管保育範圍內，不能買賣，伊僅係擺飾，並未有買賣意圖云
    云。惟查右揭事實，業據被告於警訊時供述曾售出過象牙印材二支，而為警查獲
    之象牙產製品印材及煙嘴售價為大件象牙印材每支九百元、小件象牙印材每支三
    百元、象牙煙嘴每支三百元等語（見台灣台中地方法院檢察署九十一年度偵字第
    一八六○五號卷第六頁），且該象牙產製品印材及煙嘴係在其經營之上開店內玻
    璃櫥櫃內查獲，足認被告確係意圖販賣而陳列瀕臨絕種野生動物產製品無訛。此
    外，並有上開象牙印材十一支、象牙煙嘴二支及被告經查獲之現場照片四幀附卷
    可考，而該等象牙檢品，確屬保育類野生動物產製品，復有行政院農業委員會九
    十一年十一月十八日農林字第０九一０一六四五一０號函一份在卷可考；又象科
    動物經中央主管機關行政院農業委員會公告為「保育類野生動物名錄」內之物種
    ，屬瀕臨絕種野生動物，為應予保育，不得騷擾、虐待、獵捕、宰殺或為其他利
    用之保育類動物，以及行政院農業委員會於八十四年九月四日，以八十四農林字
    第四○三○四八六Ａ號公告：象牙或象牙加工品非經地方主管機關（直轄市、縣
    市政府）之同意不得買賣或在公共場所陳列、展示，且野生動物保育法於八十三
    年十月二十九日經總統令修正公布全文五十七條後，該法之各級主管機關，即透
    過各種傳播媒體及學校教育等方式，宣導象科動物屬瀕臨絕種野生動物，應予保
    育，不得騷擾、虐待、獵捕、宰殺或為其他利用，而其之產製品，諸如象牙或象
    牙加工品非經地方主管機關之同意不得買賣或在公共場所陳列、展示，此為公眾
    所週知之事實。被告甲○○之學歷為高中畢業，再參酌其從事印舖店之行業等情
    ，謂其不知上開象牙印材為保育類動物之產製品云云，顯與經驗法則有違，況且
    國民有知法之義務，不得因其不知法律而免除其刑事責任，故被告此部分之辯解
    ，顯不足採。是綜據上述，被告空言否認，所辯無非臨訟畏罪飾卸之詞，要無足
    採，事證已臻明確，被告甲○○犯行洵堪認定。
二、被告甲○○未經主管機關同意，意圖販賣而陳列象牙印材及象牙煙嘴之行為，係
    違反野生動物保育法第三十五條第一項之規定，核被告甲○○所為，係犯野生動
    物保育法第四十條第一項第二款之罪。按刑法上之連續犯，係指有數個獨立之犯
    罪行為，基於一個概括的犯意，反覆為之，而觸犯同一性質之數罪名者而言，如
    果該項犯罪，係由行為人以單一行為接續進行，縱令在犯罪完畢以前，其各個舉
    動，已與該罪之構成要件完全相符，但在行為人主觀上對於各個舉動，不過為其
    犯罪行為之一部分者，當然成立一罪，不能以連續犯論，最高法院著有二十八年
    度上字第三四二九號判例足資參照。又繼續犯與連續犯，除其各個舉動或每次行
    為，均與該罪之構成要件相符略同外，仍有其區別之分際，繼續犯係以單一之犯
    意（即犯意之同一性或繼續性）繼續進行同一犯罪，在未完成其犯罪前，其各個
    舉動不過為犯罪行為之一部分，且被害法益亦屬同一（即被害法益之同一性或單
    一性）當然成為一罪，但連續犯則係指一次即可成罪之行為，基於一個概括犯意
    ，反覆數次而觸犯同一之罪名，不僅有數個獨立之犯罪行為，且其被害法益亦不
    限於同一（同類即可），本件被告林某初欲縱火一舉殺害被害人李某全家，因未
    達目的，繼即改以施放瓦斯期能完成其犯罪行為，在其主觀之意思上，前後二次
    行為，實乃繼續促成其殺害被害人全家之單一犯意，且係侵害同一法益，自屬繼
    續犯而祇成立一罪，最高法院亦著有七十四年度台上字第一○五六號判決足參。
    本件被告係以單一之犯意（即犯意之同一性或繼續性）繼續進行同一犯罪，在未
    完成其犯罪前，其各個舉動不過為犯罪行為之一部分，且被害法益亦屬同一（即
    被害法益之同一性或單一性）當然成為一罪，公訴意旨認應成立連續犯，尚有未
    合。爰審酌被告甲○○犯罪之動機、目的、手段、品行尚佳，並無不良前科，此
    有台灣台中地方法院檢察署刑案資料查註紀錄表一份在卷可按、所生危害及犯罪
    後猶飾詞狡賴犯行，犯後態度不佳等一切情狀，量處如主文所示之刑，並諭知易
    科罰金之折算標準，以資懲儆。末查被告甲○○前未曾受有期徒刑以上刑之宣告
    ，有臺灣臺中地方法院檢察署刑案資料查註紀錄表一份附卷可按，被告甲○○經
    此教訓，當知警惕戒慎而無再犯之虞，本院綜核各情，認其所受上開宣告之刑，
    以暫不執行為適當，爰併予宣告緩刑三年，以啟自新。扣案之瀕臨絕種野生動物
    產製品象牙印材十一支及象牙煙嘴二支，應依野生動物保育法第五十二條第一項
    後段之規定，併予宣告沒收之。
據上論斷，應依刑事訴訟法第四百五十二條、第二百九十九條第一項前段、野生動物
保育法第四十條第一項第二款、第五十二條第一項後段、刑法第十一條前段、第四十
一條第一項前段、第七十四條第一款、罰金罰鍰提高標準條例第二條，判決如主文。
中      華      民      國    九十二    年      二      月    二十五    日
                                        臺灣臺中地方法院刑事第四庭
                                            法  官      洪  俊  誠
右正本證明與原本無異。
如不服本判決，應於判決送達後十日內向本院提出上訴狀，上訴於臺灣高等法院臺中
分院(須附繕本)。
                    書記官
中      華      民      國    九十二    年      二      月    二十五    日
附錄論罪科刑實體法條文：
野生動物保育法第三十五條：
保育類野生動物、瀕臨絕種及珍貴稀有野生動物產製品，非經主管機關之同意，不得
買賣或在公共場所陳列、展示。
前項保育類野生動物、瀕臨絕種及珍貴稀有野生動物產製品之種類，由中央主管機關
公告之。
野生動物保育法第四十條：
有下列情形之一，處六月以上五年以下有期徒刑，得併科新台幣三十萬元以上一百五
十萬以下罰金：
一、違反第二十四條第一項規定，未經中央主管機關同意，輸入或輸出保育類野生動
    物之活體或其產製品者。
二、違反第三十五條第一項規定，未經主管機關同意買賣或意圖販賣而陳列、展示保
    育類野生動物或瀕臨絕種及珍貴稀有野生動物產製品者。
以犯前項之罪為常業者，處一年以上七年以下有期徒刑，得併科新台幣五十萬元以上
二百五十萬元以下罰金。
野生動物保育法第五十二條：
犯第四十條、第四十一條、第四十二條或第四十三條第三項之罪，查獲之保育類野生
動物得沒收之；查獲之保育類野生動物產製品及供犯罪所用之獵具、藥品、器具，沒
收之。
違反本法之規定，除前項規定者外，查獲之保育類野生動物與其產製品及供違規所用
之獵具、藥品、器具得沒入之。
前項經沒入之物，必要時，主管機關得公開放生、遣返、典藏或銷毀之。其所需費用
，得向違規之行為人收取。
海關或其他查緝單位，對於依法沒入或處理之保育類野生動物及其產製品，得委由主
管機關依前項規定處理。


司法院資訊處製作；財團法人民間司法改革基金會備份。
